【裁判字號】    97,上更(一),408
【裁判日期】    980331
【裁判案由】    毒品危害防制條例
【裁判全文】
臺灣高等法院臺南分院刑事判決     97年度上更(一)字第408號
上  訴  人
即  被  告  丙○○
                    現另案於臺灣雲林第二監獄執行中
指定辯護人  本院公設辯護人  乙○○
上列上訴人因毒品危害防制條例案件，不服臺灣雲林地方法院94
年度訴字第212 號中華民國94年12月7 日第一審判決（起訴案號
：臺灣雲林地方法院檢察署94年度核退偵字第18、19號），提起
上訴，本院上訴審判決後，經最高法院發回更審，本院判決如下
：
    主  文
上訴駁回。
    事  實
一、丙○○綽號「木瓜」，基於販賣第一級、第二級毒品營利之
    概括犯意，分別為下列之犯罪行為：
（一）於民國（下同）93年9 月12日14時許及同年月13日10時許
      ，由戊○○透過公共電話與其所使用之00000000 00 號行
      動電話聯絡，連續2 次在雲林縣西螺鎮振興里253 號西螺
      小橋民宿302 號房內，以每包新臺幣（下同）五百元之代
      價，將第一級毒品海洛因各1 包販賣予戊○○。
（二）復於93年7 月18日及其後每隔一、二週之不詳日期，由甲○○以0000000000號行動電話與丙○○所使用之00000000
      00號行動電話聯繫，或由甲○○直接親自前往雲林縣西螺
      鎮○○里○○路260 號旁豬舍進行第二級毒品交易，先後
      販售第二級毒品安非他命予甲○○4 次，其中3次 各販售
      一錢，售價各四千五百元，另一次販售半兩，售價一萬五
      千元之代價。
（三）迨93年9 月13日22時十分許，經警方對該旅社實施臨檢時
      ，以同意搜索之方式搜索該房間，當場查獲丙○○所持有
      之海洛因3 包（驗後淨重1.55公克）、磨粉機一台、安非
      他命吸食器1 支、注射針筒78支、行動電話3 支（其中1
      支NOKIA 廠牌行動電話，為被告所有，插用0000000000門
      號）、帳本1 本、注射用橡皮筋1 條、克力糖5 瓶、小袋
      美娜水1 包、夾鏈袋1 包、吸管1 包、名片盒1 個等物。
二、案經雲林縣警察局西螺分局報請臺灣雲林地方法院檢察署檢
    察官偵查起訴。
    理  由
壹、程序方面：
一、按現行刑事訴訟法為保障被告之反對詰問權，排除具有虛偽
    危險性之傳聞證據，以求實體真實之發見，於該法第15 9條
    第1 項明定被告以外之人於審判外之言詞或書面陳述，除法
    律有規定者外，不得作為證據。而刑事訴訟法第15 9條之1
    至159 條之4 為傳聞法則之例外規定，被告以外之人於審判
    外之陳述，雖不符前4 條之規定，但經當事人於審判程序同
    意作為證據，法院審酌該言詞陳述或書面陳述作成時之情況
    ，認為適當者，亦得為證據；當事人、代理人或辯護人於法
    院調查證據時，知有第159 條第1 項不得為證據之情形，而
    未於言詞辯論終結前聲明異議者，視為有前項之同意，刑事
    訴訟法第159 條之5 定有明文。本件檢察官提出之供述證據
    ，業據被告及其辯護人於本院準備程序同意作為證據（見本
    院卷第32頁），及經本院審酌後，認上開證據，並無不適當
    之情形，應認均有證據能力。
二、除上開說明外，於其他文書屬傳聞證據部分，並無證據證明
    係公務員違背法定程序所取得，且被告及辯護人於準備期日
    均陳明對卷內所有之卷證資料之證據能力沒有意見，且迄言
    詞辯論終結前，亦未聲明異議，則本件屬具傳聞性質之證據
    資料，依刑事訴訟法第159 條之4 第3 款、之5 之規定，本
    院認為以之作為證據為適當，自得為證據。
貳、實體方面：
一、訊據上訴人即被告丙○○矢口否認有上開販賣第一、二級毒
    品之犯行，辯稱：查扣之毒品係自行吸食之用，並無販賣，
    戊○○於查獲當日在場，係去幫伊搬家，非要購買海洛因毒
    品，甲○○伊只是認識，亦未販賣安非他命予甲○○，因甲○○曾向伊借過2 萬元未還，經伊催討而結怨等。經查：
(一)、關於販賣第一級毒品海洛因部分：
   (1)丙○○確於93年9 月12日及同年月13日連續2 次在雲林縣
     西螺鎮振興里253 號西螺小橋民宿302 號房內，以每包五
     百元之代價，將第一級毒品海洛因各1 包販賣予戊○○等
     情，業據證人戊○○於警訊時供稱：「我向丙○○購買海
     洛因的時間，第一次是93年9 月12日14時，第二次是93年
     9 月13日10時，都在西螺小橋民宿302 號房內，2 次均以
     五百元之代價買來注射」（詳西螺警分局第0000000000號
     卷第5 頁)， 偵查中亦結證證稱：「向綽號『木瓜』之被
     告買過海洛因2 次，分別是93年9 月12日下午2 時及同年
     9 月13日上午10時，都用公共電話打0000000000行動電話
     與被告聯絡後，在西螺鎮○○○○道附近的旅社302 號房
     內向被告購買，每次均買五百元，是友人丁○○介紹我向
     被告買的。」等語，被告亦坦承其綽號是「木瓜」 (詳西
     螺警分局第0000000000號卷第2 頁)， 另證人丁○○於偵
     查中亦結證供稱：「戊○○確為經伊介紹與丙○○認識」
     （93年度偵字第3735卷第14頁、第15頁、第26頁）。證人
     戊○○於本院更一審審理時經交互詰問後，亦證稱確時於
     上開時、地，事先以公用電話與被告取得聯繫後，前往位
     於雲林縣西螺鎮振興里253 號西螺小橋民宿302 號房內，
     以每包五百元之代價，向被告購得第一級毒品海洛因各1
     包，供己施用等語在卷。（見本院更一審卷第113 至115
     頁）被告亦自承該段時間伊確實居住在上開民宿無誤，應
     堪認定證人戊○○之證詞確為真實而可採信。雖戊○○於
     原審審理時雖改稱：不知道販賣之人名字，都是在西螺固
     定向同一人購買，嗣又稱：警訊及檢察官偵訊內容屬實，
     經當庭3 次質問是否在庭上之被告 (指丙○○)買 的，則
     沈默不予回答 (詳原審卷第106 頁、第107 頁)， 顯見於
     原審審理時，所供不知道販賣之人名字一節，應屬不實。
     戊○○既於警、偵訊時就何以會向被告購買海洛因、如何
     與被告聯絡交易毒品海洛因、交易之方式及地點，均證述
     綦詳，且戊○○與被告並無仇隙，衡情應無挾怨誣攀被告
     之可能，參酌其供述之0000000000號行動電話亦確為被告
     所持用（此為被告所自承，並有扣案之該支NOKIA 廠牌行
     動電話可佐），足認其證言應屬真實可採。
   (2)至被告雖辯稱：戊○○於查獲當日在場係去幫伊搬家，非
     要購買海洛因毒品，但證人戊○○於原審審理時卻證稱：
     當天去該302 號房是要去載被告所認的妹妹，2 人所述不
     符 (詳原審卷第105 頁)， 所辯亦屬不實，殊不足取。
   (3)至證人蔡佩雯於原審審理中固供證：伊在該302 號房租住
     之3 、4 天期間，並沒有看過戊○○給被告錢，或被告交
     毒品予戊○○等語，然其復證稱：伊白天有工作，大部分
     不在該302 號房內等語（詳原審卷第67頁至第69頁)， 參
     酌證人戊○○於偵查中供證其向被告購買海洛因之時間分
     別是上午10時及下午2 時許，彼時證人蔡佩雯均因工作外
     出，自未目睹毒品交易之情節，是其於所供，尚不足為有
     利於被告之認定並予敘明。
（二）關於販賣第二級毒品部分：
   (1)丙○○確自93年7 月18日起先後以0000000000號行動電話
     與甲○○之0000000000號行動電話聯繫或由甲○○直接親
     自前往雲林縣西螺鎮○○里○○路26 0號旁豬舍販賣第二
     級毒品予甲○○等情，亦據證人甲○○於警訊中供稱：「
     安非他命是向綽號木瓜的男子所購買的，綽號木瓜身高約
     169 公分、瘦瘦、留平頭，我都先打0000000000號行動電
     話，問他在不在他的住處後，我再去他的住處向他直接購
     買安非他命」 (詳西螺警分局第0000000000號卷93 年8月
     17日警訊筆錄)， 偵查中亦具結證稱：「都是去西螺鎮濁
     水溪附近的一個豬舍跟他買的」、「跟他買4 次，前3 次
     各買1 錢各四千五百元，最後1 次買半兩一萬五千元，有
     時直接至西螺鎮○○路260 號旁的豬舍找他，如果有就跟
     他買，有時會先以00000000 00 電話打他的0000000000電
     話聯絡，問他在不在，有無毒品，都是一手交錢，一手交
     貨等語（詳93年度偵字第4211號案卷第21頁、第22頁），
     並於偵查中當庭指認確係向庭上之被告丙○○購買安非他
     命4 次，被告丙○○即綽號木瓜無誤（詳93年度偵字第42
     11號案卷第31頁、第32頁），於原審審理中復證稱：向綽
     號「木瓜」者購買安非他命，購買之次數、聯絡方式及交
     易地點與偵查中之供證大致相符，再參以證人甲○○指證
     之交易地點即上址豬舍，被告自承確在該處租住過，及其
     所供證之被告0000 000000 號聯絡電話亦屬相符等情，堪
     認證人甲○○上開偵、審中之供證情詞確屬真實。
   (2)至證人甲○○於原審審理中雖指認：綽號「木瓜」者比在
     場之被告矮，且比較瘦云云，然其亦供證：我記性不好，
     現在已事隔1 年多了，不太有印象，不敢確定「木瓜」是
     否在場之被告等語（詳原審卷第86頁、第87頁），惟其於
     偵查中已明確指認「木瓜」即在庭之被告（詳93年度偵字
     第4211號案卷第31頁、第32 頁） ，參以偵查中指認當時
     距其購買之時間僅3 、4 個月，記憶自較為深刻，應無誤
     認之虞，自以偵查中所供為可信。
   (3)另被告辯稱：甲○○因積欠其二萬三千元未還，要以安非
     他命抵債，為伊所拒，並無販賣一節，惟經甲○○所否認
     ，並以未欠被告錢，均是一手交錢，一手交貨 (詳93年度
     偵字第4211號案卷第22頁)， 被告又無法舉證甲○○積欠
     其二萬三千元未還之證明，此部分之辯解，殊不足取。
   (4)證人甲○○雖於偵查中指認被告身高162 公分，但經本院
     更一審當庭丈量被告身高為182 公分，而有所不符。但每
     個人對於長度之感受可能因個人之生活經驗及體會而有所
     不同，且指認他人身高亦僅能指出大概之數字，無法如皮
     尺丈量之精準。何況，證人甲○○更當庭指認被告即為伊
     購買毒品之綽號「木瓜」之人無誤。（見本院更一審卷第
     122 頁）故證人甲○○有關被告身高指認之誤差，不得作
     為有利於被告之依據。
   (5)證人甲○○雖曾於93年8 月16日因施用第二級毒品之罪，
     經臺灣雲林地方法院93年度易字第399 號判處有期徒刑10
     月確定，有該判決書乙份附卷可稽。但並未因其供出所施
     用毒品係購自被告丙○○而獲得減輕罪責之優惠。故證人
     甲○○斷不致因為欲獲得減輕其刑而誣指被告有販賣毒品
     之行為。從而，其證言應可憑採。
二、由臺灣雲林地方法院檢察署93年度偵字第4211號卷內第29
    頁所附被告所使用之0000000000號行動電話通聯記錄光碟，
    經本院更一審調查時將之列印出其通聯明細顯示（外放），
    被告上開行動電話通話時間，經常有深夜通話之情形，且有
    為數不少之來電均來自於公用電話，此與一般販毒者與施毒
    者，有時因半夜毒癮發作需要毒品解癮，而聯絡犯毒者交易
    毒品之情形相符。又為逃避警方查緝，購毒者通常捨易遭監
    控之行動電話而改用公用電話與販毒者聯絡，亦與毒品交易
    之常情相符。顯見被告持用之0000000000號行動電話確係作
    為販賣毒品之聯絡工具甚明。證人戊○○及甲○○證稱均係
    以000000 0000 號行動電話與被告聯絡購買毒品，應為實在
    可信。被告辯稱因作養魚生意，所以行動電話需要半夜使用
    通話，且通話次數密集云云，顯然與一般聯絡生意之習慣有
    違，而不可採信。
三、綜上所述，被告丙○○所辯查扣之毒品係自行吸食之用，並
    無販賣給戊○○、甲○○云云，均屬卸責之詞，不足採信，
    犯行應可認定。
四、按海洛因、安非他命分別係毒品危害防制條例第2條第2項第
    1、2款所定之第一、二級毒品，物稀價昂，其持有販賣者，
    政府查緝甚嚴，苟非有利可圖，當不願甘冒法律制裁之風險
    ，而予販賣；又按販賣毒品乃違法行為，非可公然為之，亦
    無公定價格，容易分裝並增減份量，而每次買賣之價量，輒
    因買賣雙方關係之深淺、資力、需求量及對行情之認知、來
    源是否充裕、查緝是否嚴緊、購買者被查獲時供出購買對象
    之風險評估等因素，而異其標準，非可一概而論，而販賣之
    利得，除被告坦承犯行或價量俱臻明確外，委難查得實情，
    販賣之人從價差或量差中牟利之方式雖異，其意圖營利之販
    賣行為則同一，職是，即使未經查得實際販賣之利得，但除
    非別有事證，足認係按同一價量委買或轉售，確未牟利外，
    尚難執此遽認非法販賣之證據有所未足，而認無營利之意思
    ，或阻卻販賣犯行之追訴（最高法院87年台上字第3164 號
    判決意旨參照）。本案被告雖矢口否認有販賣海洛因、安非
    他命之事實，致無法查得被告販賣之實際利得，惟被告與證
    人戊○○、甲○○並無特殊關係，自無平價轉讓毒品甘負風
    險之理，足認被告主觀上有販賣營利之意圖，甚為明灼。
五、核被告所為，係犯毒品危害防制條例第4條第1項之販賣第一
    級毒品罪及同條第2項之販賣第二級毒品罪，所犯二罪，犯
    意各別，應分論併科。被告2次販賣第一級毒品海洛因及4次
    販賣第二級毒品安非他命之行為，均時間緊接，犯罪基本構
    成要件相同，顯係基於概括之犯意反覆為之，應各依修正前
    刑法第56條連續犯規定論以一販賣第一、二級毒品罪，並加
    重其刑。（按修正前刑法第56條規定：「連續數行為而犯同
    一罪名者，以1 罪論。但得加重其刑至2 分之1 。」修正後
    刑法則刪除第56條。依修正前刑法第56條規定，應以一罪論
    ，並加重其刑，於適用新法時應分論併罰，修正後刑法之規
    定並非較有利於被告。故應適用修正前之規定）又販賣第一
    級毒品罪，因該罪之法定刑為死刑或無期徒刑，及販賣第二
    級毒品罪法定本刑無期徒刑部分，依法均不得加重。被告非
    法持有第一級毒品海洛因、第二級毒品安非他命之低度行為
    ，為其後販賣之高度行為所吸收，均不另論以持有罪。被告
    雖有上述販賣第一級毒品之犯行，然審酌被告販賣次數僅2
    次，每次販賣僅約五百元之金額，數量不多，其犯罪情節尚
    非重大，惡性非難性與犯罪情節均甚輕，犯罪情狀非無可憫
    ，如科以法定最低度刑無期徒刑仍嫌過重，有法重情輕、罪
    刑不相當之情形，爰就販賣第一級毒品罪部分，依刑法第59
    條之規定減輕其刑。（舊刑法第65條第2 項規定：無期徒刑
    減輕者，為7 年以上有期徒。修正後新法規定：無期徒刑減
    輕者，為20年以下15年以上有期徒刑。比較上述修正前、後
    之刑罰法律，自以被告行為時之舊法較有利於被告。）扣案
    之海洛因（驗後淨重1.55公克），應依毒品危害防制條例第
    18條第1 項前段宣告沒收銷燬之。至毒品海洛因外包裝袋3
    個，係被告所有供作包裝毒品以防止毒品裸露、逸出及潮濕
    並便於攜帶，應屬供本件販賣毒品犯罪之物；又扣案之0000
    000000門號之行動電話1 支（紅色NOKIA 廠牌），乃被告所
    有供聯絡販賣海洛因所用之物，及販賣毒品海洛因所得一千
    元，及安非他命所得二萬八千五百元，應均依毒品危害防制
    條例第19條第1 項規定宣告沒收，並就販賣所得，諭知如全
    部或一部不能沒收時，以其財產抵償之。至扣案之其餘物品
    磨粉機1 台、安非他命吸食器1 支、注射針筒78支、注射用
    橡皮筋1 條、克力糖5 瓶、小袋美娜水1 包、夾鏈袋1 包、
    吸管1 包、名片盒1 個等物，被告已陳明係其攜帶施用毒品
    所用之物，另行動電話2 支、帳本1 本，被告供稱係蔡佩雯
    所有之物，復查無證據足資證明上開物品係供本件販賣犯行
    所用之物，爰均不予宣告沒收。
六、原審審理結果，認被告罪證明確，適用毒品危害防制條例第
    4條第1項、第2項、第18條第1項前段、第19條第1項，刑法
    第11條前段、第56條（修正前）、第59條、第51條第5 款、
    第9 款，並審酌被告販賣第一、二級毒品，助長毒品流傳氾
    濫，戕害國民身心健康，且有危害社會治安之虞，犯後否認
    犯行，及其販售之數量非鉅等情，分別量處販賣第一級毒品
    部分有期徒刑10年，販賣第二級毒品，處有期徒刑8 年，並
    定其應執行刑為有期徒刑17年6 月，復將扣案之海洛因（驗
    後淨重1.55公克），依毒品危害防制條例第18條第1 項前段
    宣告沒收銷燬之。毒品海洛因外包裝袋3 個，係被告所有供
    作包裝毒品以防止毒品裸露、逸出及潮濕並便於攜帶，屬供
    本件販賣毒品犯罪之物；又扣案之0000000000門號之行動電
    話1 支（紅色NOKIA 廠牌），乃被告所有供聯絡販賣海洛因
    所用之物，及販賣毒品海洛因所得一千元，及安非他命所得
    二萬八千五百元，均依毒品危害防制條例第19條第1 項規定
    宣告沒收，並就販賣所得，諭知如全部或一部不能沒收時，
    以其財產抵償之。至扣案之其餘物品磨粉機1 台、安非他命
    吸食器1 支、注射針筒78支、注射用橡皮筋1 條、克力糖5
    瓶、小袋美娜水1 包、夾鏈袋1 包、吸管1 包、名片盒1個
    等物，被告已陳明係其攜帶施用毒品所用之物，另行動電話
    2 支、帳本1 本，被告供稱係蔡佩雯所有之物，均不予宣告
    沒收。認事用法俱無不合，量刑亦稱妥適，被告上訴意旨否
    認犯罪，空言指摘原判決不當，為無理由，應予駁回。
據上論結，應依刑事訴訟法第368條，判決如主文。
本案經檢察官曾銘芳到庭執行職務。
中    華    民    國    98    年    3     月    31    日
                  刑事第六庭    審判長法  官  董武全
                                      法  官  沈揚仁
                                      法  官  曾文欣
以上正本證明與原本無異。
如不服本判決應於收受送達後10日內向本院提出上訴書狀，其未
敘述上訴理由者，並得於提起上訴後10日內向本院補提理由書（
均須按他造當事人之人數附繕本）「切勿逕送上級法院」。
                                      書記官  馬愛君
中    華    民    國    98    年    3     月    31    日
附錄本案論罪科刑條文：
毒品危害防制條例第4條第1項：
製造、運輸、販賣第一級毒品者，處死刑或無期徒刑；處無期徒
刑者，得併科新臺幣1 千萬元以下罰金。
毒品危害防制條例第4條第2項：
製造、運輸、販賣第二級毒品者，處無期徒刑或7 年以上有期徒
刑，得併科新臺幣7 百萬元以下罰金。


司法院資訊處製作；財團法人民間司法改革基金會備份。
